臺灣嘉義地方法院民事裁定　94年度重訴字第32號
原　　　告　傅崑
訴訟代理人　何文通律師
被　　　告　丙○○
　　　　　　乙○○
共　　　同
訴訟代理人　王百治律師
　　　　　　甲○○
上列當事人間確認租賃關係存在等事件，本院裁定如下：
    主    文
原告之訴駁回。
訴訟費用由原告負擔。
    理　　　由
一、按出租人與承租人間，因耕地發生租佃爭議時，應由當地之
    鄉鎮（區）公所耕地租佃委員會調解，調解不成立者，應由
    縣（市）政府耕地租佃委員會調處。此項爭議案件，非經調
    解調處不得起訴，耕地三七五減租條例第二十六條定有明文
    。次按原告之訴起訴不合程式或不備其他要件者，其情形不
    可以補正者，法院應以裁定駁回之，民事訴訟法第二百四十
    九條第一項第六款亦定有明文。
二、原告主張：原告與訴外人傅金榮為同胞兄弟，傅金榮於民國
    四十三年間以兄長身分代表一家人與被告所有原坐落嘉義縣
    水上鄉○○○段一四○、一四六之一地號土地訂立書面耕地
    三七五租賃契約，由原告與傅金榮各耕作一半，傅金榮耕作
    面臨道路西區，原告則耕作裡地（東區）。嗣於六十一年時
    傅金榮擬休耕，與被告協議出售傅金榮耕作之西區田地，被
    告允諾遂申請辦理將該二筆田地分割為四筆，並將分割後之
    一四○之五、一四六之二地號土地（傅金榮耕作之西區）先
    以買賣移轉登記為傅金榮所有，同年九月再出售他人，被告
    並與傅金榮終止此部分之租約。分割後之一四○、一四六之
    一地號土地（東區），仍繼續由原告承耕繳租，即分割後之
    一四○、一四六之一地號土地係原告繼續耕作五十年，鑿井
    申請電力及購買通行道，可見原告就系爭土地早已有實際租
    賃關係，並有繳付租谷。倘若原告無向被告承租系爭耕地二
    筆，何以原告先後向嘉義市德和碾米廠繳付租谷，由被告憑
    單至該米廠領取。嗣原告逕交付稻谷現金，由被告長子代收
    ，每次交付現金予被告之子收取時，為慎重計，原告即以電
    話告知被告，被告均表示知悉，故原告與被告確有租賃關係
    。被告於六十一年出售該西區田地予他人後，即與傅金榮終
    止此部分田地租賃關係，惟被告於向傅金榮之繼承人傅進甲
    等四人申請終止租約時，故意將田地地號書寫為分割前之一
    四○地號及一四六之一地號，魚目混珠企圖一併收回原告所
    承耕之東區田地，經原告向嘉義縣政府聲明異議，於九十三
    年六月在嘉義縣政府調處時，原告所陳述關於本案租約水上
    鄉○○○段一四○、一四○之五、一四六之一及一四六之二
    地號等四筆耕地，當時係以兄長傅金榮名義訂立，實際上是
    由我兄弟兩各耕作一半，傅金榮耕作三界埔一四○之五及一
    四六之二地號等二筆土地，並各自繳納租金、租約剩餘之三
    界埔段一四○、一四六之一地號由原告承租耕作中等語，爰
    提起本件訴訟。並聲明：確認原告就被告所有坐落嘉義縣水
    上鄉○○○段一四○地號，田，面積四四七四平方公尺，及
    同段一四六之一地號，田，面積一三一七四平方公尺兩筆土
    地之三七五租賃關係存在；被告應與原告就上開耕地補行訂
    立耕地三七五租賃書面契約，期間為六年，租金額按每半年
    蓬萊稻谷八百五十三台斤給付；訴訟費用由被告負擔。
三、查被告所有坐落在嘉義縣水上鄉○○○段一四○地號及同段
    一四六之一地號，地目編定為「田」，四十三年二月一日起
    出租原告之兄即訴外人傅金榮，雙方訂有臺灣省嘉義縣私有
    耕地租約嘉水地租字第五一○號，嗣於六十一年，系爭土地
    又分割出一四○之五、一四六之二兩筆土地，由被告先以買
    賣移轉登記為傅金榮所有，同年九月再出售他人，被告並與
    傅金榮終止此部分之租約。分割後之一四○及一四六之一地
    號土地，則由原告耕作迄今，並繳交地租，且未經調解調處
    為兩造所不爭執（見本院九十四年六月七日言詞辯論筆錄）
    ，此有耕地租約、證明書各一份及租金收據影本十六紙在卷
    可參。再被告就系爭兩筆土地，對訴外人傅進甲、傅漢卿、
    黃傅月照、羅傅月絨等人，主張終止租約，向嘉義縣耕地租
    佃委員會調處，經調處成立，於該案中，原告並非當事人，
    而是傅進甲、傅漢卿、黃傅月照、羅傅月絨四人之代理人，
    此經調閱本院九十三年度訴字第五六四號卷核閱屬實。本件
    原告主張就系爭土地有租賃關係，並聲明確認就被告所有坐
    落嘉義縣水上鄉○○○段一四○地號，田，面積四四七四平
    方公尺，及同段一四六之一地號，田，面積一三一七四平方
    公尺兩筆土地之三七五租賃關係存在。被告應與原告就上開
    耕地補行訂立耕地三七五租賃書面契約，期間為六年，租金
    額按每半年蓬萊稻谷八百五十三台斤給付。被告則否認，是
    本件顯屬因耕地發生租佃爭議，依首揭說明，自屬租佃爭議
    ，即應踐行調解調處程序始得起訴，原告未行調解調處程序
    逕行起訴，其起訴自屬不備要件且無法補正，依首開條文規
    定，應予裁定駁回。
四、依民事訴訟法第249條第1項第6款、第95條、第78條，裁定
    如主文。
中　　華　　民　　國　　94　　年　　6 　　月　　21　　日
                        臺灣嘉義地方法院民事庭
                            法　官　柯月美
以上正本係照原本作成
如對本裁定抗告須於裁定送達後10日內向本院提出抗告狀
中　　華　　民　　國　　94　　年　　6 　　月　　21　　日
                            書記官　洪麗惠
